臺灣臺南地方法院民事裁定
111年度聲字第46號
聲  請  人  施淑美
上列聲請人與相對人國泰人壽保險股份有限公司、陳寶燕間就本
院民國98年度保險字第15號請求侵權行為損害賠償事件，聲請退
還裁判費，本院裁定如下：
    主  文
聲請駁回。
    理  由
一、聲請意旨略以：聲請人前於民國98年間對相對人國泰人壽保
    險股份有限公司（下稱國泰人壽）及陳寶燕提起請求侵權行
    為損害賠償事件，經鈞院以98年度保險字第15號受理在案，
    惟因承辦法官違反民事訴訟法第222條前段之規定，未採對
    聲請人有利之事證、筆錄，違心判決聲請人部分敗訴，致聲
    請人與國泰人壽纏訟至今，尚耗費其他案件之訴訟費用共新
    臺幣（下同）233,898元等情，爰聲請鈞院需返還聲請人所
    繳系爭事件裁判費147,488元（計算式：聲請人實繳裁判費1
    55,704元－相對人被判繳8,216元＝147,488元）等語。
二、按訴訟費用如有溢收情事者，法院應依聲請並得依職權以裁
    定返還之。前項聲請，至遲應於裁判確定或事件終結後三個
    月內為之。裁判費如有因法院曉示文字記載錯誤或其他類此
    情形而繳納者，得於繳費之日起5年內聲請返還，法院並得
    依職權以裁定返還之，民事訴訟法第77條之26第1項、第2項
    、第3項分別定有明文。所謂溢收，專指訴訟費用因誤會或
    其他原因而有溢收情事，例如法院對訴訟標的價額計算有誤
    而導致溢收裁判費，或當事人因誤少為多而溢繳之情形（最
    高法院110年度台抗字第253號裁定參照）。
三、查本件聲請人於系爭事件中起訴請求相對人應賠償其16,321
    ,322元，因而依法院裁定，於98年6月11日繳納第一審裁判
    費155,704元等情，業據本院依職權調閱系爭事件全卷後查
    證無訛，可知聲請人於系爭事件繳納之第一審裁判費用，確
    係依聲請人主張之訴訟標的金額計算所得，其計算並無違誤
    ，自無溢繳裁判費之情形，亦查無有何法院應依法退費之情
    事。至聲請人主張系爭事件判決違法與否，是否致生其他案
    件，僅係聲請人就系爭事件得否上訴、再審及尋求其他訴訟
    上救濟之問題，非即生聲請退還裁判費之權利。從而，聲請
    人以系爭事件係經違法判決為由，聲請本院退還系爭事件之
    裁判費147,488元，於法顯有未合，應予駁回。
四、依民事訴訟法第220條，裁定如主文。 　　
中　　華　　民　　國　　111 　年　　3 　　月　　23　　日
                  民事第一庭    法  官　劉秀君
以上正本係照原本作成。
如不服本裁定應於送達後10日內向本院提出抗告狀，並繳納抗告
費新臺幣1,000元。　　　　　　　　　　　　　　　　
　　　　　　　　　
中　　華　　民　　國　　111 　年　　3 　　月　　23　　日
                               書記官   陳南山